臺灣臺中地方法院刑事判決　　　　　　100年度交訴字第306號
公　訴　人　臺灣臺中地方法院檢察署檢察官
被　　　告　王錫田
選任辯護人　周黛婕律師
上列被告因肇事逃逸罪案件，經檢察官提起公訴（100 年度偵字
第9826號），被告於準備程序中就被訴事實為有罪之陳述，經本
院合議庭裁定由受命法官獨任進行簡式審判程序，判決如下：
    主    文
王錫田駕駛動力交通工具肇事，致人受傷而逃逸，處有期徒刑陸
月，如易科罰金，以新臺幣壹仟元折算壹日。緩刑貳年，並向指
定之政府機關、政府機構、行政法人、社區或其他符合公益目的
之機構或團體，提供肆拾小時之義務勞務，緩刑期內付保護管束
。
    犯罪事實
一、王錫田於民國100 年3 月22日23時50分許，駕駛車牌號碼28
    22─PS號自用小客車，沿臺中市○○區○○路由北往南方向
    行駛，行經大洲路與中山路交岔路口時，明知汽車行駛時，
    駕駛人應注意車前狀況，並隨時採取必要之安全措施，且汽
    車在同一車道行駛時，除擬超越前車外，後車與前車之間應
    保持隨時可以煞停之距離，而當時並無不能注意之情形，竟
    疏未注意及此，適有彭雅鈴騎乘車牌號碼7FD ─356 號重型
    機車，亦沿大洲路由北往南方向行駛在王錫田之前方，欲左
    轉中山路，王錫田駕駛之自用小客車因而撞擊彭雅鈴所騎乘
    機車之後車尾，致彭雅鈴人、車倒地，並受有左臉、左大腿
    、右膝、右小腿及右足挫擦傷等傷害（過失傷害部分未據告
    訴）。王錫田於肇事後雖下車查看，並將彭雅鈴騎乘之機車
    遷移至路旁，惟其明知已致彭雅鈴受傷，卻仍未報警或將彭
    雅鈴送醫急救，反另萌生肇事逃逸之犯意，而駕駛前開自用
    小客車離開。嗣經警據報前往處理，始循線查獲上情。
二、案經臺中市政府警察局豐原分局移送臺灣臺中地方法院檢察
    署檢察官偵查起訴。
    理    由
壹、程序方面
一、刑事訴訟法第273 條之1 第1 項規定除被告所犯為死刑、無
    期徒刑、最輕本刑為3 年以上有期徒刑之罪或高等法院管轄
    第一審案件者外，於審判期日前之程序進行中，被告先就被
    訴事實為有罪之陳述時，審判長得告知被告簡式審判程序之
    旨，並聽取當事人、代理人、辯護人及輔佐人之意見後，裁
    定進行簡式審判程序。查被告王錫田被訴肇事逃逸案件，非
    前開不得進行簡式審判程序之案件，經被告於本院準備程序
    時就被訴之事實為有罪之陳述，且經本院告知被告簡式審判
    程序之旨，聽取被告及檢察官之意見後，爰依刑事訴訟法第
    273 條之1 第1 項規定裁定改依簡式審判程序審判之，先予
    敘明。
二、按簡式審判程序之證據調查，不受刑事訴訟法第159 條第1
    項規定之限制，刑事訴訟法第273 條之2 定有明文。此乃因
    簡式審判程序，貴在審判程序之簡省便捷，故調查證據之程
    序宜由審判長便宜行事，以適當之方法行之即可，因此有關
    傳聞證據之證據能力限制規定無庸予以適用，且本案各項證
    據均無非法取得之情形，故本案以下所引證據，自均得作為
    認定事實之證據。
貳、實體方面
一、上開犯罪事實，業據被告王錫田於本院審理時坦承不諱，核
    與證人彭雅鈴於警詢、檢察事務官詢問時證述情節相符（見
    警卷第15至17頁、偵卷第23至25頁），並有道路交通事故現
    場圖1 張、道路交通事故調查報告表（一）、（二）各1 份
    、清泉綜合醫院診斷證明書1 紙、警方所拍攝之肇事現場照
    片及車輛照片共27張附卷可證（見警卷第23至25、35、51至
    77頁），足認被告不利於己之自白與事實相符，應堪採信。
    本案事證明確，被告肇事逃逸犯行，應堪認定。
二、按刑法第185 條之4 之肇事逃逸罪，以處罰肇事後逃逸之駕
    駛人為目的，俾促使駕駛人於肇事後能對被害人即時救護，
    以減少死傷，是該罪之成立只以行為人有駕駛動力交通工具
    肇事，致人死傷而逃逸之事實為已足，至行為人對肇事有否
    過失，則非所問（最高法院92年度台上字第6541號、94年度
    台上字第2796、3380、3767號判決參照）。是以交通事故一
    旦發生，且發生人員傷亡之情況，不論撞人或被撞，甚或因
    其他事故而造成死傷，只要是在駕駛動力交通工具過程內所
    發生之傷害範圍，經常非於車禍甫發生時，即得依據被害人
    之外觀有無外傷即能判斷，舉凡顱內出血、臟器破裂、非穿
    透性骨折等嚴重傷害，均未必有明顯外傷，因此凡在可能發
    生傷亡之情形下，參與交通事故之駕駛人，即應負有救助之
    義務，任何駕駛人均不能逕自以被害人無明顯外傷或外傷輕
    微等類之粗淺觀察，即離開車禍現場任由潛在之傷害擴大，
    此為刑法第185 條之4 立法原因之一。本案被告王錫田於當
    時既明知已肇事發生車禍，然卻於下車察看後旋駕車離去，
    未對被害人採取任何救護或其他必要措施，顯與刑法第185
    條之4 所欲規範之目的相符，故核被告所為，係犯刑法第18
    5 條之4 駕駛動力交通工具肇事，致人受傷而逃逸罪。爰審
    酌被告之素行（臺灣高等法院被告前案紀錄表參酌），犯罪
    之動機、目的、手段，被告駕車造成他人受傷，肇事下車察
    看後逕行離去，棄被害人於不顧，應予非難，惟念被害人所
    受傷害尚屬輕微，被告犯後積極與被害人達成和解，有和解
    書1 份附卷可稽（見警卷第49頁），於本院審理時坦承犯行
    之態度等一切情狀，量處如主文所示之刑，並諭知易科罰金
    之折算標準。末查，被告雖曾於73年間因妨害自由案件，經
    法院判處有期徒刑6 月確定，於74年1 月18日易科罰金執行
    完畢，但於該案執行完畢後5 年以內未曾因故意犯罪受有期
    徒刑以上刑之宣告，有臺灣高等法院被告前案紀錄表在卷可
    按，且被告與告訴人達成和解，其因本案之偵查、審理教訓
    ，當知警惕而無再犯之虞，本院綜核各情，所宣告之刑，認
    以暫不執行為適當，爰併予宣告緩刑2 年，以啟自新。再本
    院斟酌被告關於本案之犯罪情節及被告於本院審理時始坦承
    犯行之犯後態度，認有命其提供義務勞務以培養正確之法治
    觀念，並藉由服務社群體認維護社會法益之重要性，爰依刑
    法第74條第2 項第5 款之規定，命被告向指定之政府機關、
    政府機構、行政法人、社區或其他符合公益目的之機構或團
    體，提供40小時之義務勞務，暨依刑法第93條第1 項第2 款
    規定，諭知緩刑期內付保護管束。
據上論斷，應依刑事訴訟法第299 條第1 項前段，刑法第185 條
之4 、第41條第1 項前段、第74條第1 項第2 款、第2 項第5 款
、第93條第1 項第2 款，判決如主文。
本案經檢察官林秀菊到庭執行職務。
中    華    民    國   100    年    8     月    31    日
                  刑事第九庭    法  官  楊文廣
以上正本證明與原本無異。
如不服本判決應於收受判決後10日內向本院提出上訴書狀，並應
敘述具體理由；其未敘述上訴理由者，應於上訴期間屆滿後20日
內向本院補提理由書（均須按他造當事人之人數附繕本）「切勿
逕送上級法院」。
                                書記官  陳靖騰
中    華    民    國   100    年    8     月    31    日
附錄論罪科刑法條
刑法第185條之4
駕駛動力交通工具肇事，致人死傷而逃逸者，處六月以上五年以
下有期徒刑。